【裁判字號】    99,訴,2278
【裁判日期】    991229
【裁判案由】    妨害性自主罪
【裁判全文】
臺灣臺中地方法院刑事判決              99年度訴字第2278號
公  訴  人  臺灣臺中地方法院檢察署檢察官
被      告  林宗益
選任辯護人  梁基暉律師
上列被告因妨害性自主罪案件，經檢察官提起公訴（99年度偵緝
字第1429號），本院判決如下：
    主  文
林宗益犯乘機性交罪，處有期徒刑年拾月；又犯乘機性交罪，
處有期徒刑年拾月；又犯乘機性交罪，處有期徒刑年拾月。
應執行有期徒刑柒年。
    事  實
一、林宗益於民國99年4 月20日晚間11時許，在臺中火車站附近
    之某洗髮店前方，遇見輕度智能障礙之Ａ女（代號為0000-0
    000 號，72年11月生，真實姓名年籍詳卷，以下簡稱Ａ女）
    。林宗益明知Ａ女之理解能力、語言表達及對於性行為之認
    知均較常人薄弱，竟認有機可乘，乃先購買食物、可樂供Ａ
    女飲用，及交付新臺幣（下同）3000元現金予Ａ女，並聲稱
    將與Ａ女成為男女朋友云云，以此方式取悅Ａ女。嗣於4 月
    21日凌晨2 時許，林宗益遂將Ａ女帶往臺中市○區○○路17
    號之「○○飯店」818房間同宿，旋利用Ａ女心智缺陷，不
    知抗拒之機會，以其陰莖插入Ａ女陰道之方式，與Ａ女為性
    交行為一次。該日上午，林宗益復帶同Ａ女外出唱歌、訪友
    ，使Ａ女完全卸除心防。至同日晚間，二人再度返回「○○
    飯店」投宿，林宗益再度利用Ａ女心智障礙不知抗拒之機會
    ，於晚間8、9時許復以其陰莖插入Ａ女陰道之方式，與Ａ女
    為性交行為一次。翌日，即99年4月22日上午9時許，林宗益
    又在同一處所，以前開相同方式，再度與Ａ女為性交行為得
    逞。嗣因Ａ女將上情告知親戚及安置機構之社工人員，始由
    社工人員向警方報案而循線查獲。
二、案經臺中市警察局報告臺灣臺中地方法院檢察署檢察官偵查
    起訴。
    理  由
壹、程序方面：
一、按被告以外之人（包括證人、鑑定人、告訴人、被害人及共
    同被告等）於審判外之陳述雖不符刑事訴訟法第159條之1至
    之4 等四條之規定，而經當事人於審判程序同意作為證據，
    法院審酌該言詞陳述或書面陳述作成時之情況，認為適當者
    ，亦得為證據；當事人、代理人或辯護人於法院調查證據時
    ，知有刑事訴訟法第159 條第1 項不得為證據之情形，而未
    於言詞辯論終結前聲明異議者，視為有前項之同意，同法第
    159條之5定有明文。立法意旨在於傳聞證據未經當事人之反
    對詰問予以核實，原則上先予排除。惟若當事人已放棄反對
    詰問權，於審判程序中表明同意該等傳聞證據可作為證據；
    或於言詞辯論終結前未聲明異議，基於尊重當事人對傳聞證
    據之處分權，及證據資料愈豐富，愈有助於真實發見之理念
    ，且強化言詞辯論主義，使訴訟程序得以順暢進行，上開傳
    聞證據亦均具有證據能力。
二、本件證人即被害人Ａ女曾於偵查中為陳述，其性質雖屬傳聞
    證據，惟業經辯護人於本院審理中具狀表示同意作為證據（
    本院卷第33頁），且被告或辯護人已知上述筆錄乃傳聞證據
    ，均未於言詞辯論終結前對該等筆錄內容異議，依上開規定
    ，是證人Ａ女於偵查中之證言應具有證據能力。
貳、實體方面：
一、訊據被告林宗益固坦承於99年4 月20日晚間11時許，在臺中
    火車站前遇到被害人Ａ女，且有購買食物予Ａ女，並給付Ａ
    女三千元，同時在4月21日凌晨至4月22日上午一同投宿在「
    ○○飯店」之事實，惟矢口否認有何妨害性自主之犯行，辯
    稱：99年4月21日凌晨2時許，Ａ女只有幫他口交；4月21日
    晚間，是Ａ女主動與他發生性行為；至於4月22日上午9時許
    ，並沒有和Ａ女發生性行為。這些都是Ａ女主動的，Ａ女都
    沒有拒絕，她的精神狀況很正常云云。
二、經查，上開犯罪事實業據證人即被害人Ａ女於檢察官偵訊時
    具結證稱：我是99年4 月20日在第一廣場遇到他（指被告林
    宗益），他就把我帶去○○飯店，他並沒有說要做什麼，到
    飯店內他就說要跟我發生性行為，他有將生殖器插入我的生
    殖器；我們共發生三次性行為（99年度偵緝字第1429號卷第
    28 ～29頁）。（問：99年4月20日下午妳去台中火車站看娃
    娃機的店長，但是店長不在，就在洗頭髮店前面遇到林宗益
    ，林宗益問妳為何這麼晚還在這裡，之後就帶妳去飯店，並
    與妳發生性行為‧‧‧你們睡到早上9時許，林宗益說要去
    修跑車，妳就和他一起去，中午在他朋友家吃飯，你們還有
    去唱歌，之後還帶你去牧場一直到晚上又回到集賢飯店，你
    們又發生了一次性行為，99年4月22日早上9時，林宗益又與
    妳發生一次性行為？）是，因為他說要和我當男女朋友等語
    甚詳（同上偵查卷第38頁）。嗣於本院審理中，證人Ａ女仍
    堅稱：被告有帶她到○○飯店「打炮」，就是被告將他的生
    殖器插入她的生殖器，一共三次，第一次是99年4月21日凌
    晨2點左右，第二次是同日晚上8、9點，第三次是99年4月22
    日早上9點剛睡醒時等語（本院卷第94頁背面～95頁）。
三、被告固執前揭情詞辯解，惟查：
  (一)被告在檢察官偵查訊時，完全否認與被害人Ａ女有發生任何
    性行為。嗣於本院99年8月9日移審訊問時，始辯稱只有在99
    年4 月21日晚間，Ａ女有幫他口交（本院卷第10頁）。惟於
    本院99年12月15日審理中，又改稱99年4 月21日凌晨，被害
    人有幫他口交；4 月21日晚上有性交（指性器官插入），不
    過是被害人主動「上他」；而4 月22日早上則沒有發生性行
    為等語（本院卷第96頁）。被告前後供述不一，相互矛盾，
    所辯顯係畏罪之詞，不足採信。
  (二)又本件案發後，被害人Ａ女曾於99年4 月24日前往行政院衛
    生署臺中醫院進行驗傷採證，有該院疑似性侵害案件證物採
    集單一紙在卷可按（偵查卷密封袋內）。茲將採集之證物送
    請內政部警政署刑事警察局鑑定，在被害人內褲採樣標示00
    000000處、及外陰部棉棒，以酸性磷酸酵素法檢測結果，呈
    弱陽性反應，以前列腺抗原檢測法檢測結果，呈陽性反應，
    以顯微鏡檢測發現精子細胞。經分層萃取，在被害人內褲採
    樣標示00000000處，檢出一男性之DNA-STR 型別；而外陰部
    棉棒之精子細胞層則檢出含有被害人之DNA 之混合型。經初
    步輸入該局去氧核糖酸資料庫比對結果，雖未發現相符者，
    惟經本院再度採集被告林宗益之唾液檢體送請鑑定比對結果
    ，被害人內褲採樣標示00000000處精子細胞層之DNA-STR 型
    別，與被告林宗益之DNA-STR 型別相同；而被害人外陰部棉
    棒精子細胞層之混合型DNA-STR 型別，則確實混合了被害人
    及被告之DNA。此有內政部警政署刑事警察局99年9月27日刑
    醫字第09900885575 號、99年12月14日刑醫字第0990170860
    號鑑定書各1 份在卷足憑。足堪認定被告確實係以將生殖器
    插入被害人生殖器之方式，與被害人為性交之行為甚明。
  (三)又被害人Ａ女確屬智能障礙，並領有身心障礙手冊（偵查卷
    密封袋內）。其曾於惠民社區復健中心接受心理衡鑑暨心理
    評估，依被害人之認知功能來看，其對於性侵害部分，並沒
    有很好的判斷能力，此有該復健中心之心理衡鑑及心理評估
    報告一份附卷可參。再經本院送請中國醫藥大學附設醫院鑑
    定結果，該院綜合被害人之個人史，生活史、疾病史、目前
    身體狀況、精神狀態檢查、事後心理反應及心理測驗結果，
    推估Ａ女對於性交、做愛或做愛之意思之瞭解程度，有明顯
    缺陷以及不足，對於異性為性交行為之理解能力下降，對於
    表示抗拒之能力明顯不足，無法抵抗非意願之性交行為；依
    Ａ女之外觀以及能力，明顯可以觀察出有障礙，在以食物或
    金錢等方式，影響惑使Ａ女無法拒絕，Ａ女之性行為應不是
    出於自由意志，而是被食物以及金錢等方式控制等情，有該
    院99年11月15日院精字第0990012698號函附之精神鑑報告書
    一紙在卷可按。再參以被害人Ａ女於本院審理中，被問到為
    何不拒絕時，均表示「不知道怎麼拒絕」等語（本院卷第96
    頁），足以認定，被害人Ａ女對於異性之性交行為，確實有
    不知抗拒之情甚明。
  (四)被告雖又辯稱，被害人看起來很正常，不像有智能障礙之人
    。惟查，被害人為72年11月生，案發當時僅26歲，而被告當
    時已是高齡60歲之老人，兩人年紀差距懸殊，若非被害人智
    能不足，豈會在第一次見面，經被告施以小惠之後，即認定
    被告為伊男朋友，而自願與被告前往飯店投宿。是被告辯稱
    不知被害人有心智上之缺陷云云，要係卸責之詞，亦不足為
    採。此外，復有○○飯店旅客一覽表2張、○○飯店818號房
    照片4張在卷足資佐證，本件事證明確，被告犯行足堪認定
    。
四、核被告所為，係犯刑法第225 條第1 項之乘機對女子為性交
    罪。公訴人固認被告於99年4 月21日凌晨2 時許對被害人為
    性交之行為，係以違反被害人之意願為之，而應構成刑法第
    222 條第1項第3款之對身心障礙之人犯強制性交罪。惟查，
    被害人Ａ女於本院審理中，已明確證稱：第一次與被告性交
    時，並沒有拒絕，因為伊不知如何拒絕等語（本院卷第96頁
    ）。再參以，被害人與被告前後在○○飯店投宿達二天之久
    ，且於99年4月21日凌晨投宿後，於99年4月21日白天，二人
    還一同外出訪友、玩樂，當天晚上又再度回到飯店投宿。倘
    被告對被害人性交，有違反被害人意願之情形，應不致於如
    此。足證，被告對被害人性交，尚難認有違反被害人意願之
    情形。公訴人此部分容有誤會，惟起訴之基本社會事實既為
    同一，爰由本院依法變更起訴法條。另被告前後三次利用被
    害人心智缺陷，不知抗拒而性交之行為，犯意各別，行為互
    殊，應予分論併罰。爰審酌被告明知被害人為智能障礙之女
    子，無性自主之能力，卻為滿足個人私慾，以語意模糊之藉
    口及蠅頭小利，誘使被害人至飯店投宿，利用被害人不知抗
    拒之機會與之性交，對被害人身心造成嚴重傷害，所生損害
    重大，及其於犯後否認犯行之態度，未與被害人達成和解等
    一切情狀，分別量處如主文所示之刑，並定應執行之刑，以
    資儆懲。
據上論斷，應依刑事訴訟法第299 條第1 項前段、第300 條，刑
法第225 條第1 項、第51條第5 款，判決如主文。
中    華    民    國    99    年    12    月    29    日
                  刑事第四庭  審判長法官  吳進發
                                    法官  李婉玉
                                    法官  高英賓
上正本證明與原本無異。
如不服本判決，應於收受送達後10日內向本院提出上訴書狀（應
敘述具體理由並附繕本）。
上訴書狀如未敘述理由，應於上訴期間屆滿後20日內補提理由書
於本院。
                                  書記官  司立文
中    華    民    國    99    年    12    月    29    日

附錄論罪科刑法條：
中華民國刑法第225 條
對於男女利用其精神、身體障礙、心智缺陷或其他相類之情形，
不能或不知抗拒而為性交者，處3 年以上10年以下有期徒刑。
對於男女利用其精神、身體障礙、心智缺陷或其他相類之情形，
不能或不知抗拒而為猥褻之行為者，處6月以上5年以下有期徒刑
。
第1 項之未遂犯罰之。

司法院資訊處製作；財團法人民間司法改革基金會備份。
